臺灣桃園地方法院民事簡易判決
111年度壢保險簡字第128號
原      告  新光產物保險股份有限公司

法定代理人  吳昕紘  
訴訟代理人  鍾焜泰  
被      告  劉穎生（原名：劉劍涵）


上列當事人間請求損害賠償(交通)事件，本院於民國111年8月29
日言詞辯論終結，判決如下：
　　主    文
一、被告應給付原告新臺幣（下同）165,273元，及自民國111年
    6月1日起至清償日止，按週年利率5%計算之利息。
二、訴訟費用1,770元由被告負擔。
三、本判決得假執行。
    事實及理由
壹、程序部分
一、訴之變更
　　按民事訴訟法第255條第1項但書第3款規定：「訴狀送達後
    ，原告不得將原訴變更或追加他訴。但擴張或減縮應受判決
    事項之聲明者，不在此限。」本件原告原起訴聲明：「被告
    應給付原告185,889元，及自起訴狀繕本送達翌日起至清償
    日止，按週年利率5%計算之利息。」嗣原告於本院審理中變
    更聲明為：「被告應給付原告165,273元，及自起訴狀繕本
    送達翌日起至清償日止，按週年利率5%計算之利息。」（見
    本院卷第56頁反面第7、8行）此係減縮應受判決事項之聲明
    ，揆諸前揭法條規定，自應准許。
二、一造辯論
　　被告經合法通知，無正當理由未於言詞辯論期日到場，經核
    無民事訴訟法第386條各款所列情形，爰依原告聲請，由其
    一造辯論而為判決。
貳、實體部分
一、原告主張
　　被告於110年6月24日18時12分許，駕駛車牌號碼00-0000號
    自小客車（下稱肇事車輛），行經國道一號南向68.2公里處
    ，因未注意車前狀況，撞擊原告所承保訴外人李元慈駕駛其
    所有之車牌號碼000-0000號自小客車（下稱系爭車輛），系
    爭車輛因而受損（下稱系爭事故）。經原告查證屬實後已賠
    付系爭車輛必要修復費用290,016元（其中工資及烤漆為130
    ,020元、零件為159,996元），原告經扣除零件折舊費用後
    仍有165,273元之損害。爰依侵權行為及保險代位之法律關
    係提起本件訴訟等語。並聲明：如上開縮減後訴之聲明。
二、被告未於言詞辯論期日到場，亦未提出書狀作聲明或陳述。
三、被告於110年6月24日18時12分許，駕駛肇事車輛行經國道一
    號南向68.2公里處，撞擊系爭車輛等事實，業經本院調取內
    政部警政署國道公路警察局第一公路警察大隊交通事故調查
    卷宗，核閱現場圖、調查事故報告表、談話紀錄表及交通事
    故照片等資料附卷可佐（見本院卷第28至34頁）。又被告已
    於相當時期受合法之通知，未於言詞辯論期日到場，亦未提
    出書狀爭執，依民事訴訟法第280條第3項準用同法第1項規
    定，視同自認，應認原告上開主張為真實。
四、原告復主張被告應負完全過失責任，賠償165,273元，是本
    件爭點即為：（一）被告是否應負損害賠償責任？（二）原
    告得請求賠償之金額若干？
（一）被告是否應負損害賠償責任？
    ⒈按民法第191條之2前段規定：「汽車、機車或其他非依軌
      道行駛之動力車輛，在使用中加損害於他人者，駕駛人應
      賠償因此所生之損害。」次按道路交通安全規則第94條第
      1、3項規定：「汽車在同一車道行駛時，除擬超越前車外
      ，後車與前車之間應保持隨時可以煞停之距離；汽車行駛
      時，駕駛人應注意車前狀況及兩車並行之間隔，並隨時採
      取必要之安全措施。」
　　⒉經查，被告於警詢時陳稱：系爭事故發生前，其駕駛肇事
      車輛沿國道一號往南行駛於外側車道，嗣行經事故地點時
      ，肇事車輛前車頭碰撞前方系爭車輛後車尾，肇事車輛並
      往右方偏移側滑，側滑後肇事車輛左前車頭又碰撞系爭車
      輛右側車身等語（見本院卷第31頁）。可知被告駕駛肇事
      車輛行經事故地點時，因未注意車前狀況且未保持安全車
      距，自後追撞系爭車輛而肇生系爭事故。
　　⒊而依當時天氣陰，夜間有照明，柏油路面乾燥無缺陷亦無
      障礙物，視距良好等一切情狀，有道路交通事故調查報告
      表（一）在卷足憑（見本院卷第29頁），並無不能注意之
      情事，被告竟疏未注意而自後方追撞系爭車輛，足見被告
      具過失甚明。揆諸前揭規定，被告自應就系爭車輛之損害
      ，負侵權行為之損害賠償責任。
（二）原告得請求賠償之金額若干？
    ⒈按保險法第53條第1項規定：「被保險人因保險人應負保險
      責任之損失發生，而對於第三人有損失賠償請求權者，保
      險人得於給付賠償金額後，代位行使被保險人對於第三人
      之請求權；但其所請求之數額，以不逾賠償金額為限。」
      查被告就系爭事故發生具有過失，業經認定如前，且系爭
      車輛所受損害與被告之過失行為間，具有相當因果關係，
      依上開規定，被告自應就系爭車輛所受損害負賠償責任。
      又原告就其承保之系爭車輛既已完成保險理賠，依保險法
      第53條第1項規定代位請求被告賠償所受損害，洵屬有據
      ，自應准許。
    ⒉再按民法第213條第1、3項規定：「負損害賠償責任者，除
      法律另有規定或契約另有訂定外，應回復他方損害發生前
      之原狀。第1項情形，債權人得請求支付回復原狀所必要
      之費用，以代回復原狀。」又所謂必要修復費用，如修理
      材料以新品換舊品時，應予折舊（最高法院77年度第9 次
      民事庭會議決議參照）。
    ⒊經查，系爭車輛修理費用為290,016元（其中工資及烤漆為
      130,020元、零件為159,996元），有估價單及統一發票等
      件可證（見本院卷第18至21頁），而原告既係以新零件替
      代舊零件，自應就零件費用計算並扣除折舊，始屬公平。
      依行政院所頒固定資產耐用年數表及固定資產折舊率之規
      定，系爭車輛之耐用年數為5年，依定率遞減法每年折舊1
      000分之369，另依營利事業所得稅查核準則第95條第6項
      規定：折舊採用定率遞減法者，按實際使用之月數相當於
      全年之比例計算之，不滿1月者，以1月計。查系爭車輛之
      出廠年月為107年3月，有系爭車輛行車執照可證（見本院
      卷第5頁），迄至系爭事故發生時即110年6月24日，已使
      用3年4月，則零件扣除折舊後之修復費用估定為35,253元
      （詳如附表之計算式），加計工資及烤漆130,020元，共
      計165,273元。原告請求金額未逾此範圍，其請求應屬有
      據。
五、遲延利息
（一）按民法第233條第1項規定：「遲延之債務，以支付金錢為
      標的者，債權人得請求依法定利率計算之遲延利息。第20
      3條規定：「應付利息之債務，其利率未經約定，亦無法
      律可據者，週年利率為百分之5。」同法第229條第2項規
      定：「給付無確定期限者，債務人於債權人得請求時，經
      其催告而未為給付，自受催告時起，負遲延責任。其經債
      權人起訴而送達訴狀，或依督促程序送達支付命令，或為
      其他相類之行為者，與催告有同一之效力。」
（二）查本件損害賠償債務，其給付並無確定期限，而本件起訴
      狀繕本係於111年5月31日送達被告指定送達處所，有本院
      送達證書1份在卷可查（見本院卷第35頁），是被告應於1
      11年6月1日起負遲延責任。
六、綜上所述，原告依侵權行為及保險代位之法律關係，請求被
    告給付165,273元，及自111年6月1日起至清償日止，按週年
    利率5%計算之利息，為有理由，應予准許。
七、本件原告勝訴部分係就民事訴訟法第427條訴訟適用簡易程
    序所為被告敗訴之判決，爰依同法第389條第1項第3款之規
    定，職權宣告假執行。
八、訴訟費用負擔之依據：民事訴訟法第78條。並以原告減縮後
    訴之聲明，依職權確定訴訟費用額如主文第2項所示。
中　　華　　民　　國　　111 　年　　9 　　月　　22　　日
                  中壢簡易庭      法  官  周仕弘
以上為正本係照原本作成。
如不服本判決，應於送達後20日內，向本院提出上訴狀並表明上
訴理由，如於本判決宣示後送達前提起上訴者，應於判決送達後
20日內補提上訴理由書（須附繕本）。
如委任律師提起上訴者，應一併繳納上訴審裁判費。
中　　華　　民　　國　　111 　年　　9 　　月　　22　　日
                                  書記官  巫嘉芸
附表：
折舊時間 折舊值 折舊後價值 第1年 159,996×0.369=59,039 159,996-59,039=100,957 第2年 100,957×0.369=37,253 100,957-37,253=63,704 第3年 63,704×0.369=23,507 63,704-23,507=40,197 第4年 40,197×0.369×(4/12)=4,944 40,197-4,944=35,253